臺灣臺南地方法院交通事件裁定　　　　 95年度交聲字第859號
移送機關　　交通部公路總局嘉義區監理所臺南監理站
受處分人
即異議人　　丙○○
上列受處分人因違反道路交通管理處罰條例案件，對於交通部公
路總局嘉義區監理所臺南監理站民國95年8月21日所為之裁決處
分（處分案號：嘉監南字第裁74-M00000000號），聲明異議，本
院裁定如下：
    主  文
原處分撤銷。
丙○○汽車駕駛人在前行車之右側超車，處罰鍰新臺幣壹仟貳佰
元，並記違規點數壹點。
    理  由
一、本件聲明異議意旨略以：受處分人即異議人丙○○被警舉發
    於95年6月22日8時40分許，駕駛牌照號碼J3-0531號自小客
    車，在臺南縣歸仁鄉○○路○段上，「在前行車之右側超車
    」，後改為「任意駛出邊線」，經臺南監理站認定其違規「
    任意駛出邊線」，於95年8月21日依道路交通管理處罰條第
    45條第1項第12款、第63條第1項第1款（按臺南監理站漏載
    第1款）之規定，以上開裁決書裁處異議人罰鍰新臺幣6百元
    ，並記違規點數1點。惟舉發之警員王敦平在95年7月16日以
    道路交通管理處罰條例第47條1項3款向異議人無故開具罰單
    ，卻又於95年8月10日刪除上項罰條，改而以第45條1項12款
    （任意駛出邊線）亦無直接證據佐證，全聽信非經證查之言
    辭，實有違公務人員執法行為，異議人對本事件所受之不法
    待遇已於95年8月2日以掛號函向臺南縣警察局督察長檢舉，
    並於95年8月15日向臺南縣警察局督察室李督察員提出補述
    說明狀，為此聲明異議。
二、經查：
(1)、受處分人即異議人丙○○被警舉發於95年6月22日8時40分許
    ，駕駛牌照號碼J3-0531號自小客車，在臺南縣歸仁鄉○○
    路○段上，「在前行車之右側超車」，後改為「任意駛出邊
    線」，有臺南縣警察局95年7月16日南縣警交字第M00000000
    號舉發違反道路交通管理事件通知單及修改後之影本附卷可
    稽。
(2)、異議人於95年6月22日警詢時供稱：其駕駛J3-0531號自小客
    車，沿保大路二段由東向西往大灣方向行駛至肇事地點，往
    右超越前方一部轎車，其當時之時速為60公里，其是跟著一
    部轎車後面一起進行超車的，其要超車前，沒有看見丁○○
    的機車才會超車等語。其於95年12月11日檢察官偵查中改稱
    ：「我駕駛J3-0531號自用小客車（沿保大路二段），由東
    往西直行，我開在快車道上，我前方有兩台車，我前方那台
    車超車，他有打方向燈，因為我路況不熟，要打電話問路，
    才路邊停車，我有打方向燈，並且看後照鏡確定沒有車，所
    以我才往右切，我停好就聽到後面有煞車聲，我就下車，見
    到丁○○所騎乘之L8T-227號機車跌倒在地上」云云。其在
    本院95年10月4日調查時陳述：當時我以正常速度行駛保大
    路由東往西之車道上，並打右邊方向燈打算靠右停車，看後
    照鏡並無來車，我的車也打直，聽到後方有緊急煞車聲，並
    有一輛車倒在後方，我下車查看，看到對方傷勢嚴重，就打
    電話報警叫救護車，當第一位警員到達現場時，我表明是報
    案人，警員向我索取駕照、行照，我是被警員誤導，以為右
    停就是要超車，所以才在警詢時稱跟在一部轎車後面一起要
    進行超車云云。又於本院95年11月8日調查時陳述：該處只
    有一個快車道、一個機車道，我開在保大路二段東向西的快
    車道上，我打算減速靠右停車時，前方同向的快車道上有兩
    輛自小客車緩慢行駛、停住，煞車燈亮，我因而跟著前方車
    輛打右方向燈超到右側機車道直行，我也沒有碰到任何行人
    與機車，丁○○當時的行車是在我的後方，並不是與我併行
    ，第二台車是看到第一台車停滯，所以第二台車就超車出來
    ，我就跟著第二台車超車出來云云。
(3)、證人乙○○於本院95年10月4日調查時證稱：我曾以電話與
    歸仁分局的交通事故處理小組的甲○○○○聯絡，表明丙○○第一次警詢筆錄有誤，要求另作筆錄，王警員也同意了。
(4)、證人即舉發警員王敦平於本院95年10月4日調查時證稱：其
    僅對丙○○作了一次警詢筆錄，警詢時其未對丙○○誤導讓
    他陳稱他是要超車。乙○○有送了一份交通陳述狀到其桌上
    ，其也有訂卷，但其沒有更正警詢筆錄。當時對丙○○作筆
    錄時，他是出於自由意識陳述的，並且全程都有錄音等語。
(5)、證人丁○○於95年6月22日警詢時稱：其騎L8T-227號機車，
    沿保大路二段由東向西往大灣方向行駛至肇事地點，前方車
    子違規超車（右側超車），其立即減速慢行，但左側一部
    J3-0531號自用小客車也跟著前方轎車一起要違規超車，才
    會使其騎車摔倒，對方右前照後鏡有猜擦撞到其左手臂，是
    在機車道上發生車禍的，當時其行向上只有快車道上3部轎
    車而已，其受有雙臂擦傷、雙腳多處擦傷、右手擦傷等語。
    其於本院95年11月8日調查時證稱：95年6月22日上午8時40
    分許，在臺南縣歸仁鄉○○村○○路○段與溪埔三街交岔路
    口，其有與丙○○發生車禍。車禍發生前，其騎機車在機車
    道上，沿保大路二段由東向西往大灣方向行駛，丙○○原先
    在其旁邊併行，開在快車道上，丙○○要超越他前面同車道
    的一輛小客車，就從其這邊切入超車，丙○○之車輛右邊照
    後鏡擦撞到其左手肘，其重心不穩，因此人車倒地，雙腳擦
    傷。並證稱「他（丙○○）的前面有兩台車，第一台開很慢
    ，第二台先從機車道超車，他也跟著超出來，所以他就擦撞
    到我」等語。其於95年12月11日偵查中稱：丙○○所駕駛之
    J3-0531號自用小客車在我左邊快車道上，他前方車子先超
    車，他跟著超車，所以變換到機車道時他車子右後照鏡擦撞
    到我左手肘，所以我才人車倒地，因為那天我穿了兩件外套
    所以我左手肘才會沒有受傷等語。
(6)、查異議人丙○○與證人丁○○有於上開時、地發生車禍，證
    人丁○○並因此受有雙臂擦傷、雙腳多處擦傷、右手擦傷等
    傷害，有道路交通事故現場圖、道路交通事故調查報告表（
    一）、（二）各1份、證人丁○○受傷之診斷證明書影本2紙
    及現場照片9張附卷可稽。又警員王敦平上開證稱其僅對丙○○作了一次警詢筆錄，乙○○有送了一份交通陳述狀到其
    桌上，其也有訂卷，但其沒有更正警詢筆錄，亦有「交通事
    件陳述狀」影本1份及丙○○之警詢筆錄附卷可稽。至於異
    議人謂其在警詢時被警員王敦平誤導是要超車云云，警員王
    敦平已否認其有對異議人為誤導，異議人復無法舉證以實其
    說，其所稱誤倒云云，自不足採信。又查，依證人丁○○上
    開(5)所述，其始終明確表示係丙○○前面之車輛為超越前車
    而由快車道往右切入機車道超車，丙○○也依同樣方式跟著
    超車，其所述情節與異議人丙○○於警詢時所述情節相符，
    亦與異議人於本院95年11月8日調查時所述：「前方同向的
    快車道上有兩輛自小客車緩慢行駛、停住，煞車燈亮，我因
    而跟著前方車輛打右方向燈超到右側機車道直行」，「第二
    台車是看到第一台車停滯，所以第二台車就超車出來，我就
    跟著第二台車超車出來」等語相符，足認異議人當時係要從
    右邊超車，其謂其係要靠右停車云云，應不足採信。又本件
    之車禍肇事責任於經臺灣省臺南區車輛行車事故鑑定委員會
    鑑定後，經檢察官再送請臺灣省車輛事故覆議鑑定委員會鑑
    定結果，認為照臺南區車鑑會之意見（即丙○○超車不當為
    肇事原因，丁○○無肇事因素），惟將丙○○部分之意見文
    詞改為：「丙○○駕駛自小客車，欲行由機慢車道右側超車
    而變換車道時疏未注意右側來車動態而讓其先行並注意安全
    距離，影響右側正常行駛機車行車安全，為肇事原因。」，
    有臺灣省臺南區車輛行車事故鑑定委員會95年9月28日臺南
    區950741號鑑定意見書及臺灣省車輛事故覆議鑑定委員會96
    年1月5日府覆議字第0950200672號函附卷可稽，堪認異議人
    係右側超車無疑，其異議為無理由。
三、按汽車駕駛人在前行車之右側超者，處新臺幣1千2百元以上
    2千4百元以下罰鍰，並記違規點數1點，道路交通管理處罰
    條例第47條第3款、第63條第1項第1款定有明文。又行政罰
    法於94年2月5日公布，於95年2月5日施行，依行政罰法第5
    條「行為後法律或自治條例有變更者，適用行政機關最初裁
    處時之法律或自治條例，但裁處前之法律或自治條例有利於
    受處罰者，適用最有利於受處罰者之規定」之規定，係採「
    從新從輕」原則。查本件係於95年6月22日違規，原處分機
    關臺南監理站於95年8月21日為最初裁處，而道路交通管理
    處罰條例係於94年12月28日修正，其中該條例第47條、第63
    條係於95年7月1日施行。又查道路交通管理處罰條例第47條
    第3款、第63條第1項第1款就本件違規之處罰與修正前並無
    不同，則依上開行政罰法第5條規定，自應依從新原則，適
    用94年12月28日修正，95年7月1日施行之道路交通管理處罰
    條例第47條第3款及第63條第1項第1款之規定。再者，異議
    人在前行車之右側超車，因切入右邊之慢車道時擦撞到證人
    丁○○之左手肘，以致丁○○因而人車倒地，受有前揭傷害
    ，已如前述，原舉發單舉發異議人「在前行車之右側超車」
    ，並無違誤，其後改為「任意駛出邊線」，臺南監理站亦認
    定異議人「任意駛出邊線」，並依道路交通管理處罰條第45
    條第1項第12款、第63條第1項第1款（按臺南監理站漏載第1
    款）之規定，以上開裁決書裁處異議人罰鍰新臺幣6百元，
    認事用法顯然有誤，自不足採。
四、綜上所述，異議人之異議雖無理由，惟原處分於法既有未合
    ，應由本院裁定將原處分撤銷，並依（94年12月28日修正，
    95年7月1日施行之）道路交通管理處罰條例第47條第3款、
    第63條第1項第1款規定，另為如主文第2項之裁定。
五、據上論斷，應依道路交通管理處罰條例第87條第2項、第47
    條第3款、第63條第1項第1款，道路交通案件處理辦法第20
    條前段，裁定如主文。
中　　華　　民　　國　　96　　年　　4　　月　　24 　　日
　　　　　　　　　　　　　　　交通法庭法　官　林勝利
以上正本證明與原本無異
如不服本裁定應於送達後5日內向本院提出抗告狀
      　　　　　　　　　　　　　書記官　陳金堂
中　　華　　民　　國　　96　　年　　4　　月　　24 　　日
